ACORDAO-COMPLETO-2469893

ACÓRDÃO 7606/2021 ATA 15/2021 - SEGUNDA CÂMARA

VISTOS, relatados e discutidos estes autos que, nesta etapa processual, cuidam de monitoramento de determinação dirigida à Universidade Federal do Rio Grande do Norte por meio do Acórdão 11876/2016-TCU-Segunda Câmara para que cessasse os pagamentos irregulares da parcela relativa à rubrica judicial de hora extra à servidora inativa Ruth Elizabeth Duarte Milfont.
ACORDAM os Ministros do Tribunal de Contas da União, reunidos em sessão da 2ª Câmara, por unanimidade, ante as razões expostas pelo Relator e com fundamento nos arts. 1º, inciso V, 26, 28, 39, inciso II, e 58, inciso IV, da Lei 8.443/1992 c/c o art. 214, inciso III, alínea "a", 243 e 262 do Regimento Interno, em:
9.1. rejeitar as razões de justificativa apresentadas por Miriam Dantas dos Santos;
9.2. aplicar a Miriam Dantas dos Santos multa de R$ 5.000,00 (cinco mil reais) , a ser recolhida ao Tesouro Nacional, com incidência de encargos legais, calculados da data deste acórdão até a data do pagamento, se este for efetuado após o vencimento do prazo abaixo estipulado; 
9.3. fixar prazo de quinze dias, a contar da notificação, para comprovação, perante o Tribunal, do recolhimento da dívida acima imputada;
9.4. autorizar a cobrança judicial da dívida, caso não atendida a notificação;
9.5. autorizar o desconto integral ou parcelado da dívida na remuneração da responsável, observado o percentual mínimo estabelecido no art. 46 da Lei 8.112/1990;
9.6. autorizar o pagamento da dívida em até trinta e seis parcelas mensais consecutivas, caso venha a ser solicitado pela responsável antes do envio do processo para cobrança judicial;
9.7 fixar o vencimento da primeira parcela em quinze dias a contar do recebimento da notificação e o das demais a cada trinta dias, com incidência de encargos legais sobre o valor de cada parcela; 
9.8. alertar a responsável que a inadimplência de qualquer parcela acarretará vencimento antecipado do saldo devedor;
9.9. determinar à Universidade Federal do Rio Grande do Norte que, no prazo de 15 (quinze) dias:
9.9.1. envie ao Tribunal comprovante da cessação do pagamento da parcela relativa à rubrica judicial irregular de hora extra da inativa Ruth Elizabeth Duarte Milfont e promova o ressarcimento das quantias indevidamente pagas desde a data de notificação da ex-servidora do Acórdão 11876/2016-TCU-Segunda Câmara;
9.9.2. encaminhe novo ato de aposentadoria da inativa Ruth Elizabeth Duarte Milfont, livre de irregularidades, conforme a determinação contida no item 9.3.4 do Acórdão 11876/2016-TCU-Segunda Câmara;
9.10. dar ciência desta deliberação à responsável, com a informação de que a íntegra do Relatório e do Voto que a fundamentaram está disponível no endereço eletrônico www.tcu.gov.br/acórdãos.

Monitoramento de determinação dirigida à Universidade Federal do Rio Grande do Norte por meio do Acórdão 11.876/2016-2ª Câmara para que cessasse os pagamentos irregulares da rubrica judicial de hora extra dos proventos da servidora inativa Ruth Elizabeth Duarte Milfont.

Segunda Câmara

Universidade Federal do Rio Grande do Norte.

3. Interessada/Responsável:
3.1. Interessada: Ruth Elizabeth Duarte Milfont (XXX.216.694-XX).
3.2. Responsável:  Mirian Dantas dos Santos (XXX.974.154-XX).

13.1. Ministros presentes: Augusto Nardes (na Presidência), Aroldo Cedraz, Raimundo Carreiro e Jorge Oliveira (Relator).
13.2. Ministro-Substituto convocado que não participou da votação: Augusto Sherman Cavalcanti.
13.3. Ministros-Substitutos presentes: Marcos Bemquerer Costa e André Luís de Carvalho.

ACORDAO-COMPLETO-2563312

Acórdão 2228/2023 - Segunda Câmara

JORGE OLIVEIRA

Adoto como relatório a instrução elaborada na Secretaria de Fiscalização de Integridade de Atos e Pagamentos de Pessoal e de Benefícios Sociais (Sefip) , acolhida pelo corpo diretivo da unidade e pelo representante do Ministério Público junto ao TCU (MPTCU) :
"INTRODUÇÃO 
1.	Trata-se de monitoramento do Acórdão 11876/2016-TCU-Segunda Câmara, proferido na Sessão de 8/11/2016, de relatoria da Ministra Ana Arraes (peça 5) , que considerou ilegal o ato de aposentadoria de Ruth Elizabeth Duarte Milfont, em função do recebimento irregular de rubrica judicial de hora extra que já deveria ter sido absorvida pelos planos de carreira posteriores obtidos pela categoria.
HISTÓRICO
2. 	No âmbito da deliberação, foram feitas as seguintes determinações: 
 (...) 
9.3. determinar à Universidade Federal do Rio Grande do Norte que: 
9.3.1. cesse os pagamentos decorrentes do ato impugnado, no prazo de 15 (quinze) dias a contar da ciência desta deliberação, sob pena de ressarcimento das quantias pagas indevidamente e responsabilização solidária da autoridade competente; 
9.3.2. comunique à interessada a deliberação deste Tribunal e a alerte de que o efeito suspensivo proveniente da eventual interposição de recurso junto ao TCU não a eximirá da devolução dos valores indevidamente recebidos após a notificação, em caso de não provimento do apelo; 
9.3.3. encaminhe a este Tribunal, no prazo de 30 (trinta) dias a partir da ciência deste acórdão, por cópia, comprovante da data em que a interessada tomou conhecimento desta deliberação; e 
9.3.4. emita novo ato, em que seja suprimida a irregularidade verificada, e submeta-o ao TCU para nova apreciação, no prazo de 30 (trinta) dias a contar da ciência desta deliberação.
3.	Tal monitoramento foi iniciado em 27/8/2019 (peça 13) . Naquela ocasião ficou esclarecido que a Ação Ordinária 2009.84.00.001985-3, proposta pela inativa perante o Juízo da 4ª Vara Federal da Seção Judiciária do Rio Grande do Norte, não permitia a continuidade do pagamento irregular da rubrica judicial de hora extra por não guardar qualquer relação com o Acórdão 11876/2016-TCU-Segunda Câmara, sendo aquela ação proposta em outra situação para fazer frente às determinações do Acórdão 2.161/2005 referente a outro processo (peça 11, folha 4) .
4. 	Nesse sentido, foi acolhido o encaminhamento para que fosse realizado diligência junto à unidade jurisdicionada para que, no prazo de 15 (quinze) dias, promovesse a imediata exclusão da rubrica judicial irregular de hora extra, bem como promovesse o ressarcimento das quantias indevidamente pagas ao interessado e a emissão de novo ato de aposentadoria no sistema e-Pessoal, nos seguintes termos: 
 (...) 
9. 	Ante o exposto, submetem-se os autos à consideração superior propondo a realização de diligência à UFRN, com fulcro no art. 11 da Lei 8.443/1992 c/c o art. 157 do Regimento Interno do TCU, para que, no prazo de 15 (quinze) , promova a imediata exclusão da rubrica judicial irregular de hora extra da inativa, Ruth Elizabeth Duarte Milfont (CPF XXX.216.694-XX) , promovendo-se o ressarcimento das quantias indevidamente pagas desde a data da notificação, vez que jamais houve decisão judicial afastando a decisão deste Tribunal ora monitorada, consubstanciada no Acórdão 11876/2016-TCU-Segunda Câmara. Nesse sentido, a Ação Ordinária n. 2009.84.00.001985-3, proposta perante o Juízo da 4ª Vara Federal da Seção Judiciária do Rio Grande do Norte, é anterior ao acórdão ora monitorado, dizendo respeito a decisão do TCU no Acórdão 2.161/2005, referente a outro processo (peça 11, p. 4) , que nada tem a ver com o acórdão prolatado nos presentes autos. Ademais, providencie a inserção de novo ato de aposentadoria da inativa, Ruth Elizabeth Duarte Milfont (CPF XXX.216.694-XX) , no sistema e-Pessoal, naturalmente, livre da irregularidade referente ao pagamento da rubrica judicial de hora extra, em conformidade com o art. 19, § 3º, da Instrução Normativa-TCU 78/2018 c/c art. 262, § 2º, do Regimento Interno/TCU.
5.	A Universidade Federal do Rio Grande do Norte informou sobre a impossibilidade de dar cumprimento à determinação do Acórdão 11047/2016-TCU-Segunda Câmara, pois a supressão da rubrica no contracheque da inativa no presente processo implicaria na supressão da mesma rubrica de outros servidores que não são interessados nestes autos (peça 17) . 
6.	Diante da omissão no cumprimento do Acórdão 11047/2016-TCU-Segunda Câmara, foi proposto a realização de audiência da responsável daquela universidade, Sra. Mirian Dantas dos Santos, Pró-reitora de Gestão de Pessoas, com o fim de apresentar razões de justificativas pela falta de cumprimento da determinação da decisão deste Tribunal (peça 20) . 
7.	Com a anuência do titular da 2ª. Diat (peça 21) e do titular da Secretaria de Fiscalização de Pessoas (peça 19) , foi realizada a audiência da gestora responsável (peça 22) .
8.	A Sra. Mirian Dantas dos Santos, Pró-reitora de Gestão de Pessoas, devidamente notificada (peça 24) encaminhou razões para o descumprimento das determinações contidas no Acórdão 11047/2016-TCU-Segunda Câmara (peças 26 a 28) .
EXAME TÉCNICO
9.	Preliminarmente, pesquisa realizada no sistema Siape/Sigepe aponta que a rubrica judicial de hora extra permanece sendo paga à interessada (peça 32) . Contudo, a partir do contracheque de março de 2020, a UJ somou duas rubricas 'DECISAO JUDICIAL TRANS JUG APO' em uma única. Por outro lado, em consulta ao sistema e-Pessoal, observa-se que a UJ não encaminhou a Corte de Contas para apreciação novo ato de aposentadoria da inativa, sem irregularidades, conforme determinação contida no item 9.3.4 do Acórdão 11876/2016-TCU-Segunda Câmara.
10.	Segundo as razões apresentadas pela gestora Mirian Dantas dos Santos, a inativa Ruth Elizabeth Duarte Milfont recebia a parcela inquinada pela Corte de Contas em função de deliberações judiciais proferidas nas ações 003767-8119864058400 e 0001985-3320094058400. No que concerne à ação 003767-8119864058400, eram também parte Maria de Fátima de Souza Lucena. Quanto a ação 0001985-3320094058400 eram partes s Armando de Souza Leão, João Maria Alves Frazão, Manoel Firmino de Araújo e, novamente, Maria de Fátima de Souza Lucena.
11.	Ainda segundo a gestora, o cadastro das decisões judiciais citadas foi feito de forma conjunta pelo então Ministério do Planejamento, de modo que, tal como a inclusão do código da ação na folha de pagamento beneficiou a todos os servidores, sua exclusão prejudicaria a todos indistintamente. Contudo, os servidores Maria de Fátima de Souza Lucena, Armando de Souza Leão, João Maria Alves Frazão e Manoel Firmino de Araújo não são interessados no TC Processo 020.531/2016-8 e, portanto, não tiveram a devida oportunidade de manifestar-se.
12.	A Sra. Mirian frisou que o sistema de cadastro de ações judiciais não está sob o controle desta Universidade, pelo que tampouco eventual adaptação técnica-informática poderia ser feita pelo pessoal da UFRN, e, caso excluísse o código da ação, afetaria outros interessados sem a observância do contraditório e da ampla defesa.
13.	A gestora informa que requereu à Procuradoria Federal a emissão de parecer no tocante às ações judiciais relativas a hora extras. Segundo a Sra. Mirian, apenas em setembro de 2019 foi emitido o Parecer 00004/2019/SEMATRAB/PFRN/PGF/AGU em que opina sobre a autorização da administração da UFRN suspender o pagamento da rubrica considerada irregular pela Corte de Contas.
14.	Apenas após o recebimento do mencionado parecer, a gestora iniciou os procedimentos de supressão da rubrica nos proventos dos servidores que a recebiam de forma irregular. E, por fim, realizou 'ciclos' de reunião para a notificação do interessado entre os meses de outubro de 2019 e fevereiro de 2020. 
Análise das razões de justificativa
15.	Observa-se que a Sra. Mirian Dantas dos Santos apresenta duas razões principais para o descumprimento das determinações da Corte de Contas, dificuldade operacional para excluir a rubrica considerada irregular pelo TCU e a ausência de parecer jurídico sobre o tema.
16.	Consoante já discutido nos autos (peça 20) , o argumento sobre a impossibilidade da exclusão de rubrica irregular pela Sra. Mirian Dantas dos Santos em função de um problema operacional não é razão suficiente para a manutenção do pagamento irregular e não merece prosperar. Nesse sentido, a interessada não apresentou qualquer ação para superar o eventual problema operacional para a exclusão. Desse modo, não há qualquer justificativa plausível para que a administração da UFRN mantivesse o pagamento da parcela irregular.
17.	Desse modo, há uma flagrante omissão da gestora responsável no cumprimento das determinações contidas no Acórdão 11876/2016-TCU-Segunda Câmara.
18.	A omissão dos gestores em dar pronto cumprimento às determinações do TCU já foi citada a exaustão por esta Unidade Técnica em diversas oportunidades. O erário suporta um prejuízo contumaz em função da falta de controle por parte dos envolvidos. É preciso que seja dado tratamento vigoroso a estas irregularidades, e, nesse sentido, é imperioso medidas corretivas. A estupenda perda de recursos públicos em função de institutos como a prescrição administrativa e a boa-fé, ocasionadas pelo puro e simples descontrole administrativo, não pode mais prosseguir. É imprescindível que, doravante, passe a ocorrer tempestivamente, quanto às rubricas de natureza compensatória criadas, a absorção de valores em face dos incrementos remuneratórios futuros, até a sua integral absorção. 
19.	Embora o gestor do SIAPE tenha alguma responsabilidade especial nesse mister, o órgão envolvido possui a maior parte da responsabilidade, pois é a ele que as várias determinações do TCU são dirigidas. 
20.	A Sra. Mirian Dantas dos Santos argumenta que a emissão do parecer da Procuradoria Federal 'representou uma mudança de paradigma, porque, pela primeira vez, veiculou pronunciamento expresso do órgão competente pela consultoria e assessoramento do Executivo Federal (art. 1°, LC 73/93) , respaldando a atuação administrativa de suspender a vantagem'.
21.	Nesse espeque, de se sobrelevar que qualquer parecer exarado pela Procuradoria Federal no Estado do Rio Grande do Norte (peça 28, folhas 27 a 34) não tem o condão de dar eficácia as determinações deste TCU, cabendo ao gestor o fiel cumprimento das determinações prolatadas por esta Corte, sob pena de aplicação aos responsáveis das sanções previstas na Lei 8.443/1992. Com exceção, por óbvio, daquelas que são protegidas por decisões judiciais.
22. 	É matéria pacífica neste Tribunal que a emissão de parecer jurídico opinativo não isenta o gestor responsável pelo ato administrativo, em especial quando o ato já foi objeto de determinação por esta Casa. Ao contrário do que ocorre com o parecer vinculante, que obriga, sob pena de responsabilização, a conduta do gestor, o parecer opinativo constitui mera opinião jurídica, podendo ou não ser seguido pelo gestor, quem, ao tomar uma decisão administrativa baseada em parecer jurídico opinativo, assume por sua própria conta, o risco, inerente ao seu cargo, de sofrer as penalidades cabíveis. 
23. 	Nesse sentido os enunciados a seguir transcritos: 
Acórdão 9912/2016-TCU-Segunda Câmara: Os pareceres técnico e jurídico favoráveis a determinado ajuste não retiram a responsabilidade do administrador público pela prática de ato irregular, uma vez que cabe ao gestor, em última instância, decidir sobre a legalidade, a conveniência e a oportunidade de efetivar as avenças sob sua administração, especialmente aquelas que vão gerar pagamentos em favor do particular. 
Acórdão 341/2015-TCU-Plenário: Pareceres técnicos e jurídicos não vinculam o administrador público, uma vez que apenas contribuem para o processo decisório. O fato de ter agido com respaldo em pareceres não afasta a responsabilidade do gestor por ato ou omissão irregular. 
Acórdão 2904/2014-TCU-Plenário: A ação respaldada em parecer jurídico não exime o gestor de responsabilização pela prática de ato irregular, uma vez que cabe a ele, em última instância, decidir sobre conveniência e oportunidade de efetivar o procedimento administrativo. 
24. 	Portanto, a opinião jurídica exposta no parecer da Procuradoria Federal no Estado do Rio Grande do Norte não obriga a atuação nem afasta a responsabilidade da gestora e tampouco tem o poder de invalidar as determinações exaradas por este Tribunal. Nessa mesma lógica, a ausência do parecer jurídico não justifica a ausência de ação tempestiva do administrador de recursos públicos.
25.	Importante ressaltar o seguinte enunciado sobre o tema:
Acórdão 6414/2018-TCU-Primeira Câmara: A existência de pareceres técnicos ou jurídicos somente afasta a responsabilidade do gestor quando a matéria for extremamente técnica e de difícil detecção pelo responsável.
27.	Observa-se que há mais de uma década o TCU aponta irregularidades em atos de aposentadoria da Universidade Federal do Rio Grande do Norte referentes ao pagamento de horas extras (Acórdão 1310/2010-TCU-Primeira Câmara) . Assim, mesmo eventuais dificuldades operacionais, ou mesmo de entendimento da matéria, deveriam ter sido, há muito, superadas pela UJ. Especialmente, pela clareza dos pronunciamentos apresentados pelos Ministros desta Corte de Contas 
28.	Desse modo, também não se pode aceitar como justificativa para a manutenção do pagamento irregular a ausência de um parecer opinativo sobre matéria já pacificada na Corte de Contas e amplo conhecimento da Unidade Jurisdicionada.
CONCLUSÃO
29.	Desse modo, com base nas informações prestadas pela gestora e naquelas extraídas dos sistemas Siape/Sigepe, considera-se que as determinações constantes do Acórdão 11876/2016-TCU-Segunda Câmara não foram cumpridas pela Universidade Federal do Rio Grande do Norte, propondo-se que as razões de justificativa apresentadas pela Sra. Mirian Dantas dos Santos, Pró-reitora de Gestão de Pessoas da Universidade Federal do Rio Grande do Norte, sejam rejeitadas, com a aplicação da multa prevista no art. 58, inciso IV, da Lei 8.443/1992 e no art. 268, inciso VII, do Regimento Interno do Tribunal
30.	Além disso, propõe-se que seja determinado à UFRN a imediata exclusão da rubrica judicial irregular de hora extra da inativa, Ruth Elizabeth Duarte Milfont (CPF XXX.216.694-XX) , promovendo-se o ressarcimento das quantias indevidamente pagas desde a data da notificação, vez que jamais houve decisão judicial afastando a decisão deste Tribunal ora monitorada, consubstanciada no Acórdão 11876/2016-TCU-Segunda Câmara e ainda o encaminhamento de novo ato de aposentadoria Ruth Elizabeth Duarte Milfont (CPF XXX.216.694-XX) , conforme determinação contida no item 9.3.4 do Acórdão 11876/2016-TCU-Segunda Câmara.
PROPOSTA DE ENCAMINHAMENTO
31.	Em face do exposto, remetam-se os autos à consideração superior propondo-se: 
a) rejeitar, nos termos do § 2º, do art. 250 do Regimento Interno do TCU, as razões de justificativa apresentadas pela Sra. Mirian Dantas dos Santos (CPF XXX.974.154-XX) , Pró-reitora de Gestão de Pessoas da Universidade Federal do Rio Grande do Norte, pelo descumprimento do Acórdão 11047/2016-TCU-Segunda Câmara, de relatoria da Ministra Ana Arraes; 
b) aplicar à responsável a multa prevista no art. 58, inciso IV, da Lei 8.443/1992 e no art. 268, inciso VII, do Regimento Interno do Tribunal; 
c) com base no art. 28, incisos I e II, da Lei 8.443/1992: 
c.1) determinar o desconto integral ou parcelado da dívida na remuneração da Sra. Mirian Dantas dos Santos (CPF XXX.974.154-XX) , observados os limites impostos pela legislação pertinente e, em especial, o disposto no art. 46 da Lei 8.112/1990; 
c.2) autorizar, desde já, a cobrança judicial da dívida, na hipótese de não atendimento das notificações, cumulada com a ineficácia dos descontos determinados no subitem anterior; 
d) determinar à Universidade Federal do Rio Grande do Norte, nos termos do artigo 4°, inciso I, da Resolução-TCU 315/2020, que:
d.1) promova a imediata exclusão da rubrica judicial irregular de hora extra da inativa, Ruth Elizabeth Duarte Milfont (CPF XXX.216.694-XX) , promovendo-se o ressarcimento das quantias indevidamente pagas desde a data da notificação, vez que jamais houve decisão judicial afastando a decisão deste Tribunal ora monitorada, consubstanciada no Acórdão 11876/2016-TCU-Segunda Câmara;
d.2) encaminhe novo ato de aposentadoria da inativa Ruth Elizabeth Duarte Milfont (CPF XXX.216.694-XX) , livre de irregularidades, conforme a determinação contida no item 9.3.4 do Acórdão 11876/2016-TCU-Segunda Câmara."
	É o relatório.

não há.

Procuradora-Geral Cristina Machado da Costa e Silva.

MONITORAMENTO. DETERMINAÇÃO À UFRN PARA SUPRESSÃO DE RUBRICA IRREGULAR. INOBSERVÂNCIA. AUDIÊNCIA. AUSÊNCIA DE ELEMENTOS QUE JUSTIFIQUEM O DESCUMPRIMENTO DA DETERMINAÇÃO. MULTA. NOVA DETERMINAÇÃO. CIÊNCIA.

APOSENTADORIA (APOS)

Secretaria de Fiscalização de Integridade de Atos e Pagamentos de Pessoal e de Benefícios Sociais (Sefip).

Trata-se de monitoramento de determinação dirigida à Universidade Federal do Rio Grande do Norte - UFRN por meio do Acórdão 11876/2016-TCU-Segunda Câmara para que cessasse os pagamentos irregulares da rubrica judicial de hora extra dos proventos da servidora inativa Ruth Elizabeth Duarte Milfont, eis que tal parcela já deveria ter sido absorvida pelos planos de carreira posteriores obtidos pela categoria.
Em agosto de 2019, a Secretaria de Fiscalização de Integridade de Atos e Pagamentos de Pessoal e de Benefícios Sociais (Sefip) verificou que a suspensão dos pagamentos ainda não havia ocorrido, sob a justificativa de que a continuidade dos pagamentos seria amparada por decisão judicial favorável à interessada no âmbito da Ação Ordinária n. 2009.84.00.001985-3, proposta perante o Juízo da 4ª Vara Federal da Seção Judiciária do Rio Grande do Norte. 
Contudo, constatou a unidade instrutiva que o provimento jurisdicional oposto pela UFRN era anterior ao acórdão ora monitorado, sendo relativo ao Acórdão 2161/2005-TCU-Plenário (peça 11, p. 4) , não havendo óbice ao cumprimento da decisão do TCU. Na sequência do exame, ainda em agosto de 2019, a Sefip realizou diligência à UFRN, nos seguintes termos (peça 15, destaques acrescidos) :
2. Com vistas ao saneamento do processo acima indicado, com fundamento no art. 11 da Lei 8.443/1992 c/c o art. 157 do Regimento Interno do TCU, solicito a Vossa Senhoria que, no prazo de 15 (quinze) dias, promova a imediata exclusão da rubrica judicial irregular de hora extra da inativa, Ruth Elizabeth Duarte Milfont (CPF 156.216.694-87) , promovendo-se o ressarcimento das quantias indevidamente pagas desde a data da notificação, vez que jamais houve decisão judicial afastando a decisão deste Tribunal ora monitorada, consubstanciada no Acórdão 11876/2016-TCU-Segunda Câmara. Nesse sentido, a Ação Ordinária n. 2009.84.00.001985-3, proposta perante o Juízo da 4ª Vara Federal da Seção Judiciária do Rio Grande do Norte, é anterior ao acórdão ora monitorado, dizendo respeito a decisão do TCU no Acórdão 2.161/2005, referente a outro processo (peça 11, p. 4) , que nada tem a ver com o acórdão prolatado nos presentes autos. Ademais, providencie a inserção de novo ato de aposentadoria da inativa, Ruth Elizabeth Duarte Milfont (CPF 156.216.694-87) , no sistema e-Pessoal, naturalmente, livre da irregularidade referente ao pagamento da rubrica judicial de hora extra, em conformidade com o art. 19, § 3º, da Instrução Normativa-TCU 78/2018 c/c art. 262, § 2º, do Regimento Interno/TCU. 
3. Informo que o Tribunal pune os responsáveis pelo não atendimento de diligências, com a multa prevista no art. 58, inciso IV, da Lei 8.443, de 16 de julho de 1992
Mais uma negativa ao cumprimento da decisão do TCU foi apresentada pela UFRN, que alegou a impossibilidade de atender à medida por dificuldades operacionais, atribuída ao fato de que a supressão da rubrica no contracheque da inativa no presente processo implicaria a supressão da mesma rubrica de outros servidores que não são interessados nestes autos.
A justificativa não foi admitida pela Sefip que, por delegação de competência, promoveu a audiência da Sra. Miriam Dantas dos Santos, Pró-Reitora de Recursos Humanos daquela Universidade.
Em sua manifestação, a responsável alegou: (i) a impossibilidade técnica de excluir a rubrica irregular, em decorrência de problemas relacionados aos sistemas informatizados em que são registrados os pagamentos oriundos de decisões judiciais e do risco de prejuízo a interessados que não integram os autos; (ii) que a UFRN teria demonstrado conduta proativa ao requerer pronunciamento da Procuradoria Federal sobre a matéria; (iii) que em decorrência dessa última manifestação jurídica teria notificado diversos servidores e requerido ao Ministério da Economia a exclusão da vantagem impugnada pelo TCU, o que, a seu juízo, demonstraria atendimento à determinação desta Corte.
4.	A Sefip avaliou que a responsável não teria apresentado qualquer ação efetiva para atender ao comando do TCU e que razões de ordem operacional não seriam motivos bastantes para o descumprimento. Rechaçou a necessidade de consulta à Procuradoria Federal da UFRN previamente ao atendimento à determinação do TCU e, ao final, propôs a rejeição das razões de justificativa da Sra. Miriam Dantas dos Santos, aplicando-lhe a multa estabelecida no art. 58 da Lei 8.443/1992, além de fixar novo prazo para supressão dos pagamentos irregulares.
5.	O Ministério Público junto ao TCU (MPTCU) manifestou-se de acordo com a proposta da Sefip.
6.	Alinho-me aos pareceres.
A	Sra. Miriam Dantas dos Santos, Pró-Reitora de Recursos Humanos da UFRN, foi destinatária da decisão original e da diligência feita pela Sefip, além de signatária das justificativas para o não atendimento ao acórdão do TCU.
Primeiro, a gestora foi notificada do acórdão que determinou a supressão da rubrica irregular em 28/11/2016 e o expediente que lhe foi encaminhado consignou a necessidade de adoção de providências para cumprimento do aresto, no prazo de 15 dias, e alertou para a possibilidade da aplicação de multa, em caso de descumprimento. 
A seguir, em 2019, o não atendimento do Acórdão 11876/2016-TCU-Segunda Câmara e a expressa avaliação de que a decisão judicial levantada pelo UFRN não justificaria a continuidade do pagamento das rubricas irregulares foi dirigida à unidade jurisdicionada por meio de diligência da Sefip. A inobservância ao acórdão do TCU permaneceu.
As razões de justificativa da Pró-Reitora de Recursos Humanos da UFRN não trazem elementos que confiram verossimilhança às suas afirmações: não foi enviado qualquer documento que demonstre sua intenção de dar cumprimento tempestivo à suspensão do pagamento da parcela irregular ou de que a notificação da servidora inativa tenha ocorrido, tempestivamente, na sequência da decisão do TCU. 
Da mesma forma, os hipotéticos óbices operacionais à cessação dos pagamentos irregulares não foram demonstrados e, o requerimento de supressão da rubrica ao Ministério da Economia, além de não associado ao comprovante específico, apenas foi noticiado ao TCU nas razões de justificativa da Pró-Reitora, já em 2020. Não bastasse, a instrução da Sefip informa que os pagamentos irregulares ainda constam dos proventos da servidora inativa.
Aliás, a esse respeito, vale observar que, ainda que tais dificuldades operacionais existissem, não se prestariam a eximir a responsabilidade da Pró-Reitora de Recursos Humanos daquela Universidade perante este Tribunal. Na impossibilidade de cumprir a determinação que lhe foi dirigida, aquela dirigente deveria reportar o fato a esta Corte, à qual caberia, se fosse o caso, fazer a modulação dos efeitos do Acórdão 11876/2016-TCU-Segunda Câmara.
Por certo, foge ao arbítrio das unidades jurisdicionadas qualquer juízo de mérito para decidir pelo cumprimento ou não das medidas impositivas fixadas por esta Corte.  O inconformismo das partes lhes permite o manejo dos instrumentos recursais próprios, mas não o descumprimento por critérios de conveniência, oportunidade ou discordância. Assim, incabível admitir como atenuante à responsabilidade da gestora a prévia oitiva da Procuradoria Federal da UFRN.
Lembro que situação análoga foi por mim relatada na condução do Acórdão 4035/2021-TCU-Segunda Câmara, em que o descumprimento de determinação para supressão de rubricas irregulares no âmbito da UFRN levou à aplicação de multa do art. 58 da Lei 8.443/1992 à mesma responsável.
Idêntico desfecho merece o presente feito. 
Assim, proponho aplicar multa de R$ 5.000,00 à Sra. Miriam Dantas dos Santos, Pró-Reitora de Recursos Humanos da UFRN, pelo descumprimento do Acórdão 11876/2016-TCU-Segunda Câmara, além de determinar àquela instituição a imediata exclusão da rubrica judicial irregular de hora extra dos proventos da inativa Ruth Elizabeth Duarte Milfont, promovendo-se o ressarcimento das quantias indevidamente pagas desde a data de notificação da ex-servidora do mencionado julgado.
	Ante todo o exposto, VOTO no sentido de que o Tribunal adote a minuta de deliberação que ora submeto à apreciação deste Colegiado.
TCU, Sala das Sessões Ministro Luciano Brandão Alves de Souza, em 11 de maio de 2021.
JORGE OLIVEIRA 
Relator